【裁判字號】    88,易,935
【裁判日期】    890823
【裁判案由】    違反區域計劃法
【裁判全文】
臺灣新竹地方法院刑事判決                          八十八年度易字第九三五號
    公  訴  人  臺灣新竹地方法院檢察署檢察官
    被      告  張財盛原名甲.
    選任辯護人  徐原本
                陳偉民
    被      告  丁○○
                丙○○○
                乙○○
右列被告因違反區域計畫法案件，經檢察官聲請簡易處刑 (八十七年度偵字第六一二
六、六一二七號)，嗣經改為通常程序審理，本院判決如左：
    主  文
丁○○、乙○○共同違反非都市土地分區使用計畫之管制使用土地，經該管縣政府限
期令其變更使用恢復原狀，不依限變更土地使用恢復土地原狀，各處拘役貳拾日，如
易科罰金，均以佰元折算壹日。
張財盛、丙○○○均免訴。
    事  實
一、乙○○係新竹縣橫山鄉○○段五○一之七地號之所有權人，明知前開土地業經編
    定為特定農業區農牧用地，竟與其夫丙○○○（重複起訴，詳理由三）共同基於
    犯意之聯絡，未經主管機關同意及核准，以整地為名，於民國八十六年三月二日
    委託吳秀亮（經檢察官不起訴處分確定）在前開土地挖取土石，吳秀亮另於八十
    六年六月四日將前開土地交由張財盛（曾經判決確定，詳理由三），張財盛則僱
    請知情之丁○○及不知情之呂富來、黃祥立、彭仁義等人在上址挖取土石，違反
    編定使用管制，新竹縣政府於八十六年七月二十五日以八六府地用字第二九九六
    號函，通知應於文到十日內將前揭土地恢復原狀，惟迄今仍未恢復原狀。
二、案經新竹縣政府、新竹縣警察局橫山分局分別移送、報請臺灣新竹地方法院檢察
    署檢察官偵查起訴。
 理  由
一、訊據被告丁○○、乙○○否認有何違反區域計畫法之犯行，丁○○辯稱：伊係受
    張財盛僱用載運土石云云，乙○○則辯稱：伊不知情，都是其夫即被告丙○○○
    在處理云云。惟查：被告乙○○所有之前開土地，經編定使用種類為特定農業區
    農牧用地，有土地登記簿謄本在卷可參，而被告等人間委託挖取土石等情，復有
    被告乙○○與吳秀亮、吳秀亮與甲○○（盛）簽訂之現耕農地整地合約書、土地
    權使用同意書、協議書在卷足參，另被告等人在前開土地恣意開挖變更地貌等情
    ，亦有相片十張附卷可證，又被告等違反上開規定，挖取土石，經新竹縣政府通
    知應於文到十日內將前揭土地恢復原狀，復有新竹縣政府八十六年七月二十五日
    八六府地用字第二九九六號函附卷可憑，被告等迄未恢復原狀為被告等所自承，
    並有相片十六張附卷可證（本院卷第三十三至三十五頁）。被告丁○○於警訊、
    偵查中均稱知道載運土石違法，且業經制止，仍受僱載運土石，自有犯意聯絡，
    及行為分擔，其所辯尚無可採。被告乙○○既係土地所有權人，復與吳秀亮簽訂
    現耕農地整地合約書、土地權使用同意書，難謂其不知情，其夫即被告丙○○○
    迴護之詞，亦無足採，事證明確，被告等犯行均堪認定。
二、按區域計畫法第十五條第一項規定，區域計畫公告實施後，不屬第十一條之非都
    市土地，應由有關縣（市）政府，按照非都市土地分區使用計畫，制定非都市土
    地使用分區圖，並編定各種使用地，報經上級主管機關核備後，實施管制。而違
    反上開第十五條第一項之管制使用土地者，該管縣（市）政府得限期令其變更使
    用恢復原狀，區域計畫法第二十一條亦定有明文。查被告行為後，區域計畫法第
    二十二條業於八十九年一月二十六日修正並公布施行，茲比較新、舊法條文結果
    ，以舊法較有利於被告，自應適用修正前區域計畫法第二十二條處斷。被告等違
    反前開之規定，不依限變更土地使用恢復土地原狀，核其所為，係犯修正前區域
    計畫法第二十二條之罪。被告丁○○、乙○○與被告張財盛、丙○○○有犯意聯
    絡，及行為分擔，均為共同正犯。爰審酌被告等之素行資料、犯罪之動機、目的
    、手段、所生危害及其犯後態度等一切情狀，量處如主文所示之刑，並依法諭知
    易科罰金之折算標準，以示懲儆。
三、１公訴意旨另謂：被告丙○○○明知其妻乙○○所有新竹縣橫山鄉○○段五○一
      之七地號土地，業經編定為特定農業區農牧用地，竟與乙○○共同基於犯意之
      聯絡，未經主管機關同意及核准，以整地為名，於八十六年三月二日委託吳秀
      亮（經檢察官不起訴處分確定）在前開土地挖取土石，吳秀亮另於八十六年六
      月四日將前開土地交由張財盛，在上址挖取土石，違反編定使用管制，新竹縣
      政府於八十六年七月二十五日以八六府地用字第二九九六號號函，通知渠等於
      文到十日內將前揭土地恢復原狀，惟渠等迄今仍未回復原狀，因認被告等涉有
      區域計畫法第二十二條之罪等語。
    ２按曾經判決確定者，應諭知免訴判決；又已經提起公訴或自訴之案件，在同一
      法院重行起訴者，應諭知不受理判決，刑事訴訟法第三百零二條第一款、第三
      百零三條第二款分別有明文。經查：被告張財盛、丙○○○於八十六年六月十
      二日上午十時二十分為警查獲，經臺灣新竹地方法院檢察署檢察官於八十七年
      十月十八日，以八十七年度偵字第六二八二號聲請簡易處刑，經本院於八十八
      年八月二十一日，以八十七年度竹東簡字第一九七號簡易判決在案，嗣被告等
      不服，提起上訴，現在本院八十八年度簡上字第一四一號審理中，而被告張財
      盛部分，已於八十九年五月二十四日撤回上訴而確定，被告丙○○○部分則因
      上訴不合法律上之程序，經本院合議庭於八十九年八月十八日駁回上訴而確定
      ，凡此業經本院調卷查明屬實，並有各該聲請簡易處刑書、簡易判決書（本院
      卷第十一至十三頁）、撤回上訴狀（本院卷第六十頁）、本院八十八年度簡上
      字第一四一號判決（本院卷第六十四頁）附卷可稽，雖本件係於八十六年九月
      一日上午十時三十分為警再度查獲，惟其所違反者係未於十日內恢復原狀，渠
      等迄今仍未恢復原狀，僅係狀態之繼續，應屬同一事實，依前開說明，爰不經
      言詞辯論，逕為諭知免訴判決。
據上論斷，應依刑事訴訟法第四百五十二條、第二百九十九條第一項前段，第三百零
二條第一款、第三百零七條、修正前區域計畫法第二十二條，刑法第二條第一項但書
、第十一條前段、第二十八條、第四十一條，罰金罰鍰提高標準條例第一條前段、第
二條，判決如主文。
本案經檢察官林李嘉到庭執行職務。
中      華      民      國    八十九    年      八      月    二十三    日
                                        臺灣新竹地方法院刑事第一庭
                                                法  官  吳上晃
右正本證明與原本無異。
如不服本判決，應於判決送達後十日內向本院提出上訴狀 (應附繕本)，上訴於臺灣
高等法院。
                                                書記官  黎秀娟
中      華      民      國    八十九    年      八      月    二十三    日
附錄科刑條文：
修正前區域計畫法第二十二條：
違反前條規定不依限變更土地使用或拆除建築物恢復土地原狀者，除依行政法辦理外
，並得處六個月以下有期徒刑、拘役或科三千元以下罰金。


司法院資訊處製作；財團法人民間司法改革基金會備份。
